【裁判字號】    97,訴,4999
【裁判日期】    980227
【裁判案由】    毒品危害防制條例
【裁判全文】
臺灣臺中地方法院刑事判決      九十七年度訴字第四九九九號
公  訴  人  臺灣臺中地方法院檢察署檢察官
被      告  乙○○
上列被告因毒品危害防制條例案件，經檢察官提起公訴（九十七
年度毒偵字第五八一三號），由本院合議庭裁定依簡式審判程序
審理判決如下：
    主    文
乙○○施用第一級毒品，累犯，處有期徒刑玖月。扣案之其內殘
留海洛因之分裝袋參個、其上殘沾海洛因之塑膠鏟管壹支均沒收
銷燬之、注射針筒壹支沒收之。
    犯罪事實
一、乙○○前曾於民國九十七年一月七日，因施第一級毒品案件
    ，經本院以九十六年度訴字第四七四六號判處有期徒刑九月
    確定，入監執行後，已於九十七年八月五日縮刑期滿執行完
    畢；其復曾因施用毒品案件，經送執行觀察、勒戒後，因認
    無繼續施用毒品之傾向，於九十四年八月三十一日執行完畢
    釋放，並由臺灣臺中地方法院檢察署檢察官以九十四年度毒
    偵字第二０一五號案件為不起訴之處分確定，並於上開觀察
    、勒戒執行完畢釋放後之五年內，先、後二次再犯施用第一
    級毒品罪，由本院分別於九十六年四月十六日以九十六年度
    訴字第六二六號判處有期徒刑八月確定（後經裁定減為有期
    徒刑四月，得易科罰金確定），及於九十七年一月七日以九
    十六年度訴字第四七四六號判處有期徒刑九月確定。詎仍不
    知警惕，又另行基於施用第一級毒品海洛因之犯意，於九十
    七年十一月十日上午九時三十分許（起訴書誤載為九時許，
    惟業據蒞庭檢察官於本院準備程序及審理時當庭更正），在
    臺中縣大安鄉○○村○○○路一一０巷口之土地公廟前，以
    其所有分裝袋三個內微量之海洛因粉末一起加水稀釋，並以
    其所有之塑膠鏟管一支（即起訴書及臺灣臺中地方法院檢察
    署九十七年度保管字第六一八一號所載之「鏟藥杓」一支）
    將前開稀釋後之海洛因置入其所有之注射針筒一支內，再以
    針筒注射至體內之方式，施用第一級毒品海洛因一次。嗣於
    九十七年十一月十日下午六時三十分許，在臺中縣大安鄉○
    ○村○○○路九十巷十八號前，為巡邏員警發現其手臂上有
    注射之針孔痕跡，且發現其上衣口袋內有注射針筒一支等物
    而查獲，並當場起獲上揭均屬其所有、供其於九十七年十一
    月十日上午九時三十分許施用海洛因一次所用之其內殘留海
    洛因之分裝袋三個、其上殘沾海洛因之塑膠鏟管一支及注射
    針筒一支（內已無殘留物）扣案。
二、案經臺中縣警察局大甲分局報請臺灣臺中地方法院檢察署檢
    察官偵查起訴，由本院合議庭裁定依簡式審判程式審理。
    理    由
一、訊據被告乙○○對於上揭事實坦承不諱，且有「尿液代號與
    真實姓名對照表」、中山醫學大學附設醫院檢驗科藥物檢測
    中心出具之尿液檢驗報告（分見警卷第十五頁、偵卷第十四
    頁）、查獲員警製作之職務報告書各一件及照片二張（分見
    警卷第一、十四頁）在卷可憑，復有被告所有、供其於九十
    七年十一月十日上午九時三十分許施用海洛因一次所用之其
    內殘留海洛因之分裝袋三個、其上殘沾海洛因之塑膠鏟管一
    支及注射針筒一支扣案可佐，足認被告之白自與事實相符。
    此外，復有臺灣臺中地方法院檢察署刑案資料查註紀錄表、
    臺灣高等法院被告前案紀錄表各一份在卷可考，本件事證明
    確，被告前揭犯行洵足認定。
二、查毒品危害防制條例於九十二年七月九日修正公布，並自九
    十三年一月九日施行，其中第二十條、第二十三條將施用毒
    品之刑事處遇程式，區分為「初犯」及「五年內再犯」、「
    五年後再犯」。依其立法理由之說明：「初犯」，經觀察、
    勒戒或強制戒治後，應為不起訴處分或不付審理之裁定；經
    觀察、勒戒或強制戒治執行完畢釋放後，「五年內再犯」者
    ，因其再犯率甚高，原實施之觀察、勒戒及強制戒治既已無
    法收其實效，爰依法追訴或裁定交付審理。至於經觀察、勒
    戒或強制戒治執行完畢釋放後，「五年後再犯」者，前所實
    施之觀察、勒戒或強制戒治已足以遮斷其施用毒品之毒癮，
    為期自新及協助其斷除毒癮，仍適用「初犯」規定，先經觀
    察、勒戒或強制戒治之程式。從而依修正後之規定，僅限於
    「初犯」及「五年後再犯」二種情形，始應先經觀察、勒戒
    或強制戒治程式。倘被告於五年內已再犯，經依法追訴處罰
    ，縱其第三次（或第三次以上）再度施用毒品之時間，在初
    犯經觀察、勒戒或強制戒治執行完畢釋放五年以後，已不合
    於「五年後再犯」之規定，且因已於「五年內再犯」，顯見
    其再犯率甚高，原實施觀察、勒戒或強制戒治，已無法收其
    實效，即應依該條例第十條處罰。至於第三次（或第三次以
    上）施用毒品之時間，是否宜有期間限制？以多久為適宜？
    則分屬刑事政策、專門醫學之範圍，非審判機關所能決定，
    有待循立法途徑解決（最高法院九十七年度第五次刑事庭會
    議決議意旨、最高法院九十七年度臺非字第五四０號刑事判
    決意旨參照）。本件被告前曾因施用毒品案件，經送執行觀
    察、勒戒後，因認無繼續施用毒品之傾向，於九十四年八月
    三十一日執行完畢釋放，並由臺灣臺中地方法院檢察署檢察
    官以九十四年度毒偵字第二０一五號案件為不起訴之處分確
    定，並於上開觀察、勒戒執行完畢釋放後之五年內，先、後
    二次再犯施用第一級毒品罪，由本院分別於九十六年四月十
    六日以九十六年度訴字第六二六號判處有期徒刑八月確定（
    後經裁定減為有期徒刑四月，得易科罰金確定），及於九十
    七年一月七日以九十六年度訴字第四七四六號判處有期徒刑
    九月確定，有上揭臺灣臺中地方法院檢察署刑案資料查註紀
    錄表、臺灣高等法院被告前案紀錄表各一份在卷可考。是公
    訴人就本案被告所為施用海洛因一次之犯行提起公訴，核與
    毒品危害防制條例第二十三條第二項之規定相合，併予敘明
    。
三、按海洛因係毒品危害防制條例所定之第一級毒品，不得非法
    施用。核被告所為，係犯毒品危害防制條例第十條第一項之
    施用第一級毒品罪。其為供施用第一級毒品而持有該級毒品
    之低度行為，應為施用之高度行為所吸收，不另論罪。又被
    告前曾於九十七年一月七日，因施第一級毒品案件，經本院
    以九十六年度訴字第四七四六號判處有期徒刑九月確定，入
    監執行後，已於九十七年八月五日縮刑期滿執行完畢，有前
    揭臺灣臺中地方法院檢察署刑案資料查註紀錄表、臺灣高等
    法院被告前案紀錄表各一份在卷可考，其於五年以內故意再
    犯本件有期徒刑以上之罪，應依刑法第四十七條第一項之規
    定論以累犯，並加重其刑。爰審酌被告之素行、犯罪之動機
    、目的、施用毒品係戕害自身健康、施用海洛因一次之手段
    、所生危害及其犯罪後之態度等一切情狀，量處如主文所示
    之刑，以示懲儆。
四、扣案殘留海洛因之分裝袋三個、殘沾海洛因之塑膠鏟管一支
    【（即起訴書及臺灣臺中地方法院檢察署九十七年度保管字
    第六一八一號所載之「鏟藥杓」一支），上開分裝袋三個內
    及塑膠鏟管一支上之殘留物均確為海洛因一節，已據被告於
    本院準備程序及審理時供明（見本院卷第三五頁、三八頁反
    面），且被告為警查獲後所採集之尿液，經送檢驗之結果，
    確呈海洛因代謝物嗎啡之陽性反應，有前開中山醫學大學附
    設醫院檢驗科藥物檢測中心出具之尿液檢驗報告一件（見偵
    卷第十四頁）在卷可佐，足認被告供稱上開扣案之分裝袋三
    個內及塑膠鏟管一支上之殘留物均為海洛因等語為真；又前
    開殘留、殘沾之海洛因分別已與上揭分裝袋三個、塑膠鏟管
    一支無法析離，是前開分裝袋三個、塑膠鏟管一支亦均應視
    為第一級毒品】，均屬查獲之第一級毒品，均應依毒品危害
    防制條例第十八條第一項前段之規定宣告沒收銷燬之。又扣
    案之注射針筒一支，係被告所有、供本案施用海洛因一次所
    用之物一情，亦據被告於本院準備程序及審理時陳明（見本
    院卷第三五頁、三八頁反面），爰依刑法第三十八條第一項
    第二款之規定併予宣告沒收之。
據上論斷，應依刑事訴訟法第二百七十三條之一第一項、第二百
九十九條第一項前段，毒品危害防制條例第十條第一項、第十八
條第一項前段、第二十三條第二項，刑法第十一條前段、第四十
七條第一項、第三十八條第一項第二款，判決如主文。
本案經檢察官甲○○到庭執行職務
中    華    民    國    98    年    2     月    27    日
                  刑事第十庭    法  官  李雅俐
以上正本證明與原本無異。
如不服本判決應於收受判決後10日內向本院提出上訴書狀，並應
敘述具體理由；其未敘述上訴理由者，應於上訴期間屆滿後20日
內向本院補提理由書（均須按他造當事人之人數附繕本）「切勿
逕送上級法院」。
                                書記官  莊金屏
中    華    民    國    98    年    2     月    27    日
附錄論罪科刑法條：
毒品危害防制條例第十條第一項：
施用第一級毒品者，處六月以上五年以下有期徒刑。


司法院資訊處製作；財團法人民間司法改革基金會備份。
